臺灣高等法院刑事判決　　　　　　　　　　　　　　九十三年度上易字第八一九號
　　上　訴　人
　　即　被　告　乙○○
右上訴人因侵占等案件，不服臺灣士林地方法院九十二年度易緝字第四六號，中華民
國九十三年三月二十六日第一審判決（起訴案號：臺灣士林地方法院檢察署九十年度
偵緝字第四○六號），提起上訴，本院判決如左：
    主  文
上訴駁回。
    事實及理由
一、本案經本院審理結果，認第一審判決以上訴人即被告乙○○係犯刑法第三百三十
    六條第二項之業務侵占罪；及同法第三百三十九條第三項、第一項之詐欺取財未
    遂罪。又被告前後所為業務侵占、詐欺取財未遂之犯行，有方法結果之牽連關係
    ，依刑法第五十五條論以牽連犯，從一重之業務上侵占罪處斷。且被告為累犯。
    並審酌被告利用業務上之機會為此犯行，未忠誠於職務所賦予之信任，所為殊無
    可取，其且進而持侵占所得信用卡刷卡消費，惟經銀行拒絕交易，而未詐得財物
    ，犯罪所生損害非鉅，惟其犯後仍矢口否認犯行，毫無悔意等一切情狀，判處「
    乙○○意圖為自己不法之所有，而侵占對於業務上所持有之物，累犯，處有期徒
    刑壹年。」；認事用法及量刑均無不當，應予維持，並引用第一審判決書記載之
    事實、證據及理由（如附件原審判決書）。
二、本案事證已明，被告乙○○上訴意旨稱原審量刑過重，而指摘原判決不當，為無
    理由，應予駁回。
據上論斷，應依刑事訴訟法第三百七十三條、第三百六十八條，判決如主文。
本案經檢察官朱兆民到庭執行職務。
中　　　華　　　民　　　國　　九十三　　年　　　七　　　月　　 十三 　　日
                              臺灣高等法院刑事第八庭
                                  審判長法  官  陳  祐  治
                                        法  官  陳  晴  教
                                        法  官  王  炳  梁
右正本證明與原本無異。
不得上訴。
                                        書記官  潘　大　鵬
中　　　華　　　民　　　國　　九十三　　年　　　七　　　月　　 十四 　　日
附錄本案論罪科刑法條全文：
刑法第三百三十六條第二項
  對於業務上所持有之物，犯前條第一項之罪者，處六月以上五年以下有期徒刑，得
  併科三千元以下罰金。
刑法第三百三十九條第三項、第一項
  意圖為自己或第三人不法之所有，以詐術使人將本人或第三人之物交付者，處五年
  以下有期徒刑、拘役或科或併科一千元以下罰金。
  前二項之未遂犯罰之。
附件：
臺灣士林地方法院刑事判決　　　　　　　　　　    　九十二年度易緝字第四六號
    公  訴  人  臺灣士林地方法院檢察署檢察官
    被      告  乙○○  男  二十九歲（民國○○○年○月○○日生）
                        住苗栗縣苗栗市○○街三四七號三七弄三號
                        身分證統一編號：Ｚ000000000號
右列被告因業務侵占案件，經檢察官提起公訴（九十年度偵緝字第四○六號），本院
判決如左：
    主  文
乙○○意圖為自己不法之所有，而侵占對於業務上所持有之物，累犯，處有期徒刑壹
年。
    事  實
一、乙○○前因違反麻醉藥品管理條例案件，經臺灣臺北地方法院於民國八十六年四
    月二十四日以八十六年度易字第二一三三號判決判處有期徒刑六月確定，甫於八
    十六年九月十三日易科罰金執行完畢，詎仍不知悔改，其係於八十九年六月間擔
    任國聯保全公司派駐在台北縣汐止市○○街八三巷「東湖樂高社區」之保全人員
    ，負責看管門禁及代收社區住戶掛號郵件之業務，為從事業務之人，竟意圖為自
    己不法之所有，於八十九年六月二十一日下午三時許，趁其值班代住戶收取掛號
    郵件之機會，收受泛亞商業銀行（下稱泛亞銀行）以掛號郵件郵寄予該社區住戶
    甲○○之信用卡（卡號：0000000000000000號）一張，未依規
    定登記於掛號郵件登記簿並通知甲○○領取，以變易持有為所有之意思，予以侵
    占入己，復意圖為自己不法之所有於同日晚間十時十五分許，至台北縣汐止市○
    ○○路○段「家樂福賣場」（下稱：家樂福賣場汐止店），選購金項鍊三條、墜
    子一個之後，佯裝係持卡人「甲○○」持上開信用卡交付賣場店員方鈺婷刷卡付
    費，經方鈺婷於同日晚間十時二十四分許刷卡製作簽帳單時，遭泛亞銀行拒絕，
    方鈺婷隨即請求乙○○提供基本資料以向銀行查詢，乙○○自知事跡敗露即持卡
    離去，而未得逞。
二、案經甲○○訴由臺北縣政府警察局汐止分局報請臺灣士林地方法院檢察署檢察官
    偵查起訴。
    理  由
一、訊據被告乙○○固坦承曾於右揭時間在「東湖樂高社區」擔任保全人員，負責看
    管門禁及代收住戶掛號郵件等業務，且於八十九年六月二十一日上午七時至晚上
    七時在該社區後門值班等情，惟矢口否認犯行，先於本院準備程序中辯稱：伊當
    天值班時並未代收內裝甲○○前開信用卡之掛號郵件，亦未將前開信用卡侵占入
    己並持至家樂福賣場汐止店購買金飾云云，嗣於本院審理期日調查證據完畢後，
    先後辯稱：「我有去家樂福，但不是去汐止店，我也有刷卡，但我是用我自己的
    卡」、「我有去金飾店，但我沒有刷卡」云云。惟查：
（一）泛亞銀行寄發予甲○○前開信用卡之掛號信件係於八十九年六月二十日付郵（
      掛號號碼：五九二○○號），並於同年月二十一日下午三時許送達「東湖樂高
      社區」，並經收受者蓋上「東湖樂高社區管理委員會郵件專用收發章」乙節，
      有泛亞銀行九十二年十一月十七日（92）泛亞消乙字第六二六二號函（附件：
      中華民國郵政大宗掛號函件存根聯影本）、汐止郵局混投段掛號函件區段投遞
      簽收清單影本各一份在卷可憑；而據同與被告於八十九年六月二十一日於東湖
      樂高社區值勤之保全員廖俊貴到庭證稱：「（該社區之掛號信件是否由保全人
      員負責收受？）是的，收掛號的情形是郵差送來之後我們要登記在掛號登記簿
      上，前門有一部分號碼是送到前門去，後門部分號碼的信件是由後門警衛收受
      ，收到之後我們登記於掛號登記簿上，我們保全人員都要簽名，但保全人員處
      理方式可能不一樣，有的有簽名，有的可能沒有簽名」、「（郵差送來掛號是
      否一定會交予社區保全人員簽收？）據我所知是如此，如果沒有遇到保全人員
      郵差一般會帶回去」等語，可以認定前開信用卡確經泛亞銀行以掛號寄抵東湖
      樂高社區，並經警衛代為收受之事實。
（二）惟前開掛號函件經東湖樂高社區警衛基於業務關係代收持有後，並未依規定登
      載於掛號函件登記簿，亦未交甲○○收受，卻於同日（即八十九年六月二十一
      日）晚上十時二十四分許，在家樂福賣場汐止店內金飾店經人提出刷卡購物，
      係經泛亞銀行發覺此筆異常用卡情形，拒絕核准交易，並以電話向甲○○確認
      其並未收到泛亞銀行核准郵寄之信用金卡後，始查悉其情，除據甲○○於警詢
      中陳述明確外（八十九年七月八日甲○○警詢筆錄，台灣士林地方法院檢察署
      九十年度偵字第一０一二號卷第第七頁至第九頁參照），並有東湖樂高社區掛
      號函件登記簿（台灣士林地方法院檢察署八十九年核退字第一０三三頁第七至
      第九頁參照）、泛亞銀行九十一年四月八日（91）泛亞消乙字第○九九五號函
      各一紙在卷可稽。而八十九年六月二十一日上午七點至晚間七點之值勤警衛係
      廖俊貴及被告兩人，廖俊貴從頭至尾均未收到信用卡，業據證人廖俊貴證述在
      卷（本院九十三年三月十二日審判筆錄第四頁）。再者，證人即家樂福賣場汐
      止店金飾櫃店員方鈺婷迭於警詢、偵查及本院審理中證述略以：八十九年六、
      七月間，伊是家樂福汐止店金飾櫃店員，於八十九年六月二十一日二十二時以
      後，有三名消費者來看金飾，是二男一女，另外有推一個小朋友，男的一胖一
      瘦，該瘦小男子叫那女的老婆，看了十五分鐘後，該瘦小男子拿泛亞銀行信用
      卡給伊，欲買二條男項鍊、一個墜子，一條男女通用項鍊，伊就拿信用卡刷，
      結果刷卡機顯示交易不核准，然後伊就請他向銀行查詢，他就說他的資料在車
      內，伊就告訴他只要向銀行報基本資料銀行就會幫你查詢，這時收銀課助理過
      來協助，請他再向銀行報基本資料，結果他慌了急說出「那張卡不是我的，是
      我朋友的，我怎知道基本資料」等語，然後看了看就離去，刷卡時間是八十九
      年六月二十一日二十二時十五分之後。而當時情形經家樂福汐止店監視該金飾
      櫃之監視器錄下，其曾於案發後不久，經警通知去警局看錄影帶，經警提供口
      卡片供伊指認，當日該名提出泛亞銀行信用卡者之瘦小男子即為乙○○（八十
      九年七月八日警詢筆錄，台灣士林地方法院檢察署偵字第一０一二號卷第十一
      頁以至第十二頁、九十年九月六日偵訊筆錄，台灣士林地方法院檢察署九十年
      度偵緝字第四０六號偵查卷第二五頁參照），並且於本院九十三年三月十二日
      審理期日當庭指認在庭被告乙○○即為當時提出信用卡刷卡消費之人，只是被
      告現在稍胖等語（本院九十三年三月十二日審理筆錄第六頁至第九頁參照）。
      而證人即東湖樂高社區管理委員會總幹事于百齡亦到庭結證稱：伊於八十九年
      六月時係擔任社區總幹事，同時也是住戶，至被告在社區擔任保全多久伊並不
      清楚，但常常看到他。而八十九年六月二十一日，是有住戶甲○○未收到信用
      卡而遭盜刷，當時警察局有請伊去作筆錄，並稱家樂福有錄影帶，請伊去看是
      否認識錄影帶裡面的人，當時只有伊一個人去看，而錄影帶內容是家樂福的賣
      場，警察叫伊指認錄影帶裡面的人是否認識，警察跟伊說那個人是在刷卡，伊
      記得看到三個人在結帳的櫃台，其中二個人伊不認識，其中一個人就是在場的
      被告，當時錄影帶的人正面、側面都有，被拍到的時間很長，不是只有一個畫
      面而已，並且看得很清楚，而可確定所看到的人就是被告等語，並指認家樂福
      賣場汐止店錄影帶所示畫面確為被告乙○○無誤（八十九年七月七日警詢筆錄
      ，九十年度偵字第一○一二號偵查卷第九頁、本院九十三年二月二十七日審判
      筆錄第五頁參照）。衡情，證人方鈺婷固與被告素昧平生，然於案發後未久，
      即經警通知到場指認家樂福賣場監視器攝得畫面即稍早持泛亞信用卡欲消費購
      物之體型較瘦男子，印象深刻；而證人于百齡負責東湖樂高社區警衛管理，雖
      與被告並非熟識，但亦非陌生，與證人方鈺婷均一致指認被告，當無誤認之情
      事；再兩人與被告均無怨隙，亦無設詞誣陷，致己身觸偽證重罪之理，從而，
      兩人所為證言均堪憑採。至證人方鈺婷前後於證述內容關於是否曾經請求被告
      提供基本資料供其建檔，以及被告選購物品品項數量等細節上固有些許不一，
      然證人方鈺婷到本院作證時已距案發三年餘，部分記憶不清乃人情之常，況其
      就其餘事實前後陳述則大致相符，亦無瑕疵可指，此些許不一亦不影響其證述
      內容之證明力，而其自陳警詢中印象較為深刻，當係較接近真實，亦與人之記
      憶隨時間淡忘之經驗法則相符，綜合稍後之陳述，其先前陳述顯有特別可信之
      情形，而合於刑事訴訟法第一百五十九條之二所定之要件，因就不一致之細節
      部分，爰採憑其於警詢之證述內容，附此敘明。
（三）綜上，被告先基於警衛代收東湖樂高社區住戶掛號函件業務關係，侵占前開信
      用卡後，再持以盜刷消費未遂之事證明確，被告犯行洵堪認定，應依法論科。
二、被告乙○○係國聯保全公司保全人員，於台北縣汐止市○○街八三巷「東湖樂高
    社區」擔任警衛工作，負責看管門禁並代收住戶掛號郵件，為從事業務之人。其
    代收內含泛亞銀行寄發予甲○○前開信用卡之掛號郵件後，予以侵占入己，係犯
    刑法第三百三十六條第二項之業務侵占罪。又按持信用卡交易，基本上於財團法
    人聯合信用卡處理中心（下稱信用卡中心）不依契約給付持卡人所消費之帳款予
    特約商店時，持卡人對於特約商店仍直接負有給付價金義務，從而持信用卡交易
    與通常之買賣，並無差異，僅在價金給付上由發卡銀行經由信用卡中心代為付帳
    ，而發卡銀行經由信用卡中心給付特約商店價金時，則事後之權利關係發生變動
    ，亦即由持卡人對於發卡銀行負擔給付價金債務而已。是持卡人與特約商店間之
    交易，乃係以信任關係為基礎的繼續的信用販賣契約，倘持卡人並無支付價金之
    意思與能力，向特約商店提示信用卡消費，係屬對特約商店店員施行詐欺。本件
    被告持業務上侵占所得之前開信用卡，冒為持卡人甲○○使家樂福賣場汐止店店
    員方鈺婷陷於錯誤，然因銀行拒絕交易而未交付財物，致未得逞，核其所為，係
    犯同法第三百三十九條第三項、第一項之詐欺取財未遂罪。又被告前後所為業務
    侵占、詐欺取財未遂之犯行，有方法結果之牽連關係，應依刑法第五十五條論以
    牽連犯，從一重之業務上侵占罪處斷。末查被告乙○○前因違反麻醉藥品管理條
    例案件，經臺灣臺北地方法院判處有期徒刑六月，如易科罰金以三百元折算一日
    確定，並於八十六年九月三日易科罰金執行完畢，此有臺灣高等法院被告全國前
    案紀錄表一份存卷可按，其於有期徒刑執行完畢後五年內，再犯本件有期徒刑以
    上之罪，為累犯，應依刑法第四十七條規定加重其刑。爰審酌被告利用業務上之
    機會為此犯行，背叛他人因此職務所賦予之信任，所為殊無可取，其且進而持侵
    占所得前開信用卡刷卡消費，惟經銀行拒絕交易，而未詐得財物，犯罪所生損害
    非鉅，惟其犯後仍矢口否認犯行，毫無悔意等一切情狀，量處如主文所示之刑，
    以資儆懲。
據上論斷，應依刑事訴訟法第二百九十九條第一項前段、刑法第三百三十六條第二項
、第三百三十九條第三項、第一項、第五十五條、第四十七條，罰金罰鍰提高標準條
例第一條前段，判決如主文。
本案經檢察官陳家美到庭執行職務。
中      華      民      國      九十三    年     三     月    二十六   日
                                      臺灣士林地方法院刑事第二庭
                                          審判長法  官  杜  惠  錦
                                                法  官  張  國  棟
                                                法  官  許  辰  舟
右正本證明與原本無異。
如不服本件判決，得自判決送達之日起十日內，向本院提起上訴。
                                                書記官  蘇  彥  宇
中      華      民      國      九十三    年     三     月    二十九   日
附錄本判決論罪科刑依據之法條：
刑法第三百三十六條第二項
  對於業務上所持有之物，犯前條第一項之罪者，處六月以上五年以下有期徒刑，得
  併科三千元以下罰金。
刑法第三百三十九條第三項、第一項
  意圖為自己或第三人不法之所有，以詐術使人將本人或第三人之物交付者，處五年
  以下有期徒刑、拘役或科或併科一千元以下罰金。
  前二項之未遂犯罰之。
